【裁判字號】    95,交簡上,172
【裁判日期】    950919
【裁判案由】    過失傷害
【裁判全文】
臺灣高雄地方法院刑事判決           95年度交簡上字第172號
上  訴  人
即  被  告  甲○○
上列上訴人因過失傷害案件，不服臺灣高雄地方法院交通法庭95
年度交簡字第1477號中華民國95年6 月13日第一審判決（聲請簡
易判決處刑案號：臺灣高雄地方法院檢察署95年度偵字第1374號
），提起上訴，本院判決如下：
    主  文
原判決撤銷。
甲○○從事業務之人，因業務上之過失傷害人，處拘役伍拾日，
如易科罰金，以銀元參佰元即新臺幣玖佰元折算壹日。緩刑貳年
。
    事  實
一、甲○○領有職業聯結車駕駛執照，平日以從事駕駛為業，於
    民國94年8 月22日18時40分前之某時，駕駛車牌號碼WH─80
    91號自用小客車，沿高雄縣大社鄉○○路由西往東方向行駛
    ，嗣於同日18時40分許，行經該路、三民路之不規則交岔路
    口前，欲左轉三民路時，本應注意汽車行駛時，駕駛人應注
    意車前狀況及對方來車動態，且應禮讓直行車先行，而當時
    天候晴，夜間有照明設備，無障礙物，視距良好，並無不能
    注意之情事，詎竟疏未注意車前狀況、對方來車動態及禮讓
    直行車先行，適乙○○騎乘車牌號碼YAB ─860 號重型機車
    ，沿高雄縣大社鄉○○路370 巷由東往西方向行駛，欲跨越
    該不規則交岔路口，往三中路方向直行，亦疏未注意車前狀
    況及對方來車動態，突見甲○○欲左轉三民路，因閃煞不及
    ，乃人車倒地，機車經過滑行後，撞及甲○○所駕駛自用小
    客車之右側車身下緣，並受有腳部擦傷等傷害。而甲○○於
    肇事後，偵查機關未發覺前，主動報案，並向前往處理車禍
    員警坦承肇事，而願接受裁判。
二、案經乙○○訴由臺灣高雄地方法院檢察署檢察官聲請簡易判
    決處刑。
    理  由
一、本判決所引用之證據資料（詳後引證據），其中傳聞證據部
    分，縱無刑事訴訟法第159 條之1 至第159 條之4 或其他規
    定之傳聞證據例外情形，亦因被告及檢察官或同意可作為證
    據使用，或未聲明異議，依刑事訴訟法第159 條之5 第1 項
    、第2 項之規定，本院審酌該證據作成之情況，認為適當，
    應得為證據。
二、訊據被告甲○○否認有何過失傷害犯行，辯稱：肇事當時係
    告訴人乙○○騎乘機車逆向行駛，誤闖其車道，嗣機車煞車
    後倒地，滑行撞及其駕駛之自用小客車右前門，伊並無過失
    ，覆議鑑定意見不實在等語。經查：
  (一)被告於94年8 月22日18時40分前之某時，駕駛車牌號碼WH─
    8091號自用小客車，沿高雄縣大社鄉○○路由西往東方向行
    駛，嗣於同日18時40分許，行經該路、三民路之不規則交岔
    路口前，欲左轉三民路時，適告訴人騎乘車牌號碼YAB ─
    860 號重型機車，沿高雄縣大社鄉○○路370 巷由東往西方
    向行駛，欲跨越該不規則交岔路口，往三中路方向直行，因
    閃煞不及，乃人車倒地，機車經過滑行後，撞及被告所駕駛
    自用小客車之右側車身下緣等情，業據被告自白在卷，核與
    告訴人於警詢中陳述之情節相符，並有道路交通事故調查報
    告表、現場圖、道路交通事故談話紀錄表及肇事現場照片附
    卷可參（詳偵字卷第13頁至第17頁、第20頁至第23頁）。再
    者，如告訴人所騎乘之機車係直接撞及被告所駕駛之自用小
    客車，中間並未經過滑行，則依機車直立行駛之高度，被告
    前開車輛車損位置應偏高，且在直接撞及之下，應呈現凹痕
    ，然觀之前開被告所駕駛之自用小客車相片（詳偵字卷第22
    頁左上方相片），肇事後，該車係右側車身下緣受損，車損
    位置偏低，核與機車直立撞擊之位置不相當，且因呈現擦痕
    ，凹痕並不明顯，足徵告訴人前開機車係經過滑行後，始撞
    及被告所駕駛自用小客車之右側車身下緣甚明。是上開事實
    ，應堪認定。
  (二)又肇事後，告訴人所騎乘之機車係倒在三中路東向外側車道
    內，往東方向尚留有1 公尺之刮地痕，刮地痕離三中路東向
    外側車道停止線1.5 公尺，有前開道路交通現場圖及現場照
    片可參。是就前開肇事車輛相關位置而言，告訴人騎乘機車
    由三民路370 巷口往三中路方向（即由東往西）行駛時，本
    應往三中路西向車道行駛，但在肇事時，確實有偏向被告所
    行駛車道（即由西往東之東向車道）之情形，故方會於肇事
    後，於東向外側車道停止線前留有刮地痕，且機車倒於東向
    外側車道上，顯見被告前開所辯，尚非無據。惟肇事現場為
    一不規則之交岔路口，由三中路往東方向行駛至三民路370
    巷時，車道減縮成5.8 公尺，反之，由三民路370 巷行駛至
    三中路時，車道則逐漸變寬，是告訴人由三民路370 巷行駛
    至三中路西向車道時，必然會先經過三中路東向車道。此時
    ，在行駛之動線上，如告訴人機車未行駛進入三中路東向車
    道內，尚不能因此即遽認有逆向行駛、誤闖車道之情事，但
    告訴人於上開不規則之交岔路口行駛時，仍應注意三中路東
    向車道車輛之行駛動態，並應於路口中心線前，即逐漸往三
    中路西向車道行駛，避免防礙三中路東向車道車輛之行駛動
    線。反之，被告駕車由三中路東向車道左轉往三民路方向行
    駛時，亦應體認上開交岔路口之不規則性，隨時注意三民路
    370 巷口車輛之行駛動線，避免因逕行左轉，而防礙三民路
    370 巷車輛逐漸進入三中路西向車道之行車路線，且在車輛
    尚未進入中心線左轉前，並應禮讓該直行車先行。準此，本
    件告訴人由三民路370 巷往三中路西向車道行駛時，未於中
    心線前，即逐漸往三中路西向車道行駛，反於肇事前，仍行
    駛在三中路東向外側車道前方，依前開說明，固有未注意車
    前狀況及行車動態之情形。然被告既自承欲由三中路左轉三
    民路，則應於左轉前，注意三民路370 巷車輛之行車動態，
    應於路口減速或暫停，待確認無來車於其車道前方出現或禮
    讓來車先行後，方得左轉。但被告於現場製作談話筆錄及偵
    查中自承：其前方有2 輛車，告訴人已閃過，伊車輛到雙黃
    線才能右轉，要閃告訴人閃不及等語（詳偵字卷第17頁問題
    3 、第28頁第1 行以下）。顯見被告行駛至該不規則交岔路
    口時，本欲行駛至路口時，即追隨前方2 車輛左轉，未注意
    前方車輛動態、車前狀況及禮讓直行車先行，並減速或暫停
    ，致無法閃避告訴人，而告訴人突見此情況，亦無法及時煞
    車而倒地滑行甚明。是被告辯稱：伊無過失等語，不可採信
    。
  (三)按汽車行駛時，駕駛人應注意車前狀況，且行駛至交岔路口
    時，轉彎車應讓直行車先行，被告行為時之道路交通安全規
    則第94條第3 項、第102 條第1 項第6 款分別定有明文。被
    告既考領有職業聯結車駕駛執照，上開規定自應知悉甚詳，
    且亦為其應注意並能注意之義務，則其駕車行經高雄縣大社
    鄉○○路、三民路口時，理應注意車前狀況、動態及禮讓直
    行車先行，而當時天候晴，夜間有照明設備，無障礙物，視
    距良好（詳前開道路交通事故調查報告表），且依被告智識
    、能力，亦無不能注意之情事。詎於行經肇事地點，於左轉
    三民路之際，疏未注意前開規定，致發生車禍，被告駕駛行
    為顯有過失，灼然至明。而本件肇事原因，經送臺灣省車輛
    行車事故覆議鑑定委員會鑑定後，亦同此認定，有該覆議委
    員會95年4 月18日府覆議字第09501000200 號函附覆議意見
    書在卷可稽（詳偵字卷第31頁以下，至覆議意見漏未審酌被
    告仍有未禮讓直行車先行之過失，則應予補充）。又告訴人
    確因本件車禍受有如事實欄所示之傷害等情，業據告訴人陳
    述甚明，復為被告列為不爭執事項，是被告過失犯行與告訴
    人受傷害間，顯有相當因果關係。另告訴人對本件車禍之發
    生，雖同有過失，但仍無法解免被告過失之責。從而，本件
    事證明確，被告過失傷害犯行，堪以認定。
三、按從事業務之人，對於一定危險之認識能力，較一般人為強
    ，故法律上課以較高之注意義務，易言之，其避免發生一定
    危險之期待可能性亦較常人為高，故其違反注意義務之可責
    性自亦較重，是職業駕駛人既係從事駕駛業務之人，不論其
    駕駛係自用小客車或其他之車輛，均不失為業務上行為之性
    質，其發生車禍，自仍應以業務過失論處（最高法院94年度
    台上字第6600號判決參照）。本件被告職業為司機，且領有
    職業聯結車駕駛執照（詳卷附駕照資料及偵字卷第9 頁倒數
    第6 行以下），其違反前開規定而肇事，致告訴人受傷，是
    依前開判決意旨，核其所為，係犯刑法第284 條第2 項之業
    務過失傷害罪【公訴人認被告係犯過失傷害罪，容有誤會，
    惟起訴基本社會事實同一，起訴法條應予變更】。又被告於
    肇事後，偵查機關未發覺前，主動報案，並向前往處理車禍
    員警坦承肇事而願接受裁判，有交通事故談話紀錄表附卷可
    參（詳偵字卷第17頁），堪認合乎自首之要件，應依刑法第
    62 條 前段之規定，減輕其刑【被告行為後，刑法及刑法施
    行法業於94年2 月2 日經總統以華總一義字第09400014901
    號令修正公布，並於95年7 月1 日施行（下稱新刑法，修正
    前刑法下稱舊刑法），參酌最高法院95年5 月23日刑事庭第
    8 次會議決議，新刑法第2 條第1 項之規定，係規範行為後
    法律變更所生新舊法律比較適用之準據法，於新刑法施行後
    ，應適用新刑法第2 條第1 項之規定，為「從舊從輕」之比
    較。另於比較時應就罪刑有關之共犯、未遂犯、想像競合犯
    、牽連犯、連續犯、結合犯，以及累犯加重、自首減輕暨其
    他法定加減原因（如身分加減）與加減比例等一切情形，本
    於統一性及整體性原則，綜其全部罪刑之結果而為比較。本
    院審酌：(一)易科罰金部分：被告行為後，罰金罰鍰提高標準
    條例第2 條業已刪除，而刑法第41條第1 項前段關於易科罰
    金之折算標準已由舊法之銀元100 元、200 元、300 元修正
    為新臺幣1,000 元、2,000 元、3,000 元，因屬科刑規範事
    項之變更，其折算標準為裁判時所應諭知，自有就新舊法規
    定比較之必要，經比較新舊法結果，以被告行為時之舊法較
    為有利於被告。(二)罰金刑部分：被告行為後，刑法第33條第
    5 款業已修正施行；修正後刑法第33條第5 款規定「罰金：
    新臺幣1,000 元以上，以百元計算之。」，與修正前刑法第
    33 條 第5 款規定「罰金：1 元以上。」不同。比較新舊法
    結果，以舊法較有利於行為人。(三)被告行為後，業已增訂刑
    法施行法第1 條之1 ，並規定：「中華民國94年1 月7 日刑
    法修正施行後，刑法分則編所定罰金之貨幣單位為新臺幣。
    94年1 月7 日刑法修正時，刑法分則編未修正之條文定有罰
    金者，自94年1 月7 日刑法修正施行後，就其所定數額提高
    為30 倍 。但72年6 月26日至94年1 月7 日新增或修正之條
    文，就其所定數額提高為3 倍」。是就現行刑法中，有關於
    罰金刑處罰之規定已有修正，惟經比較增訂之刑法施行法第
    1 條之1 與被告行為時之罰金罰鍰提高標準條例第1 條前段
    、現行法規所定貨幣單位折算新台幣條例第2 條結果，二者
    規定適用之結果並無不同。(四)自首部分：雖舊法規定「減輕
    其刑」，新法規定「得減輕其刑」，舊法較為有利，但應本
    院已依自首規定減輕其刑，新舊法規定適用之結果，實際並
    無不同。從而，因本案涉及法律變更，且以舊刑法有利於被
    告，參諸前開最高法院決議意旨，依新刑法第2 條第1 項前
    段規定，自應適用最有利於被告之舊刑法，併此敘明】。
四、原審認被告罪證明確，予以論罪科刑，固非無見，惟(一)被告
    職業為司機，且領有職業聯結車駕駛執照，其違反前開規定
    而肇事，致告訴人受傷，應係犯業務過失傷害罪，已如前述
    ，原審認係犯過失傷害罪，容有違誤。(二)又原審漏未審酌被
    告亦有轉彎車未禮讓直行車先行之過失，同有未恰。(三)原審
    未及審酌被告已與告訴人達成和解之事實，亦有未恰。被告
    否認犯罪而提起上訴，指摘原判決不當，為無理由，惟原判
    決既有前開可議之處，自應由本院予以撤銷改判。爰審酌被
    告疏未注意前開規定，致告訴人受傷，行為實有可議之處，
    惟念其未曾受有期徒刑以上之刑之宣告，有臺灣高雄地方法
    院檢察署刑案資料查註紀錄表、臺灣高等法院被告前案紀錄
    表可參，並參以告訴人所受傷害輕微，被告犯後已與告訴人
    達成和解，並賠償新臺幣12萬元，有收據可稽；及告訴人就
    本件車禍之發生，應負主要過失等一切情狀，量處如主文所
    示之刑，並諭知易科罰金折算標準。末查：被告未曾受有期
    徒刑以上之宣告，有上開前案紀錄表在卷可稽，本院審酌其
    因一時疏忽致罹本罪，且犯後已積極與告訴人達成和解，賠
    償其損失，有收據可考，諒其經此偵審程序，當知所警惕，
    應無再犯之虞，是本院認其所受之宣告刑，以暫不執行為適
    當，爰併諭知緩刑2 年，以啟自新【依最高法院95年度第8
    次刑事庭會議決議意旨，應逕適用新法】。
五、又依以往實務見解，認原判決未及比較適用新舊法時，上訴
    後，雖比較結果以舊法有利於行為人，而原判決別無其他撤
    銷事由，仍應由本院以此為由撤銷改判。惟修正後之規定係
    以適用行為時法為原則，因此原判決雖未及比較適用，然上
    訴本院後，經比較新舊法，行為後之法律並非較有利於行為
    人，仍應適用行為時法，則原判決適用行為時法即無不當，
    自不構成撤銷之事由，附此敘明。
據上論斷，應依刑事訴訟法第455 條之1 第1 項、第3 項、第36
9 條第1 項前段、第364 條、第299 條第1 項前段、第300 條，
刑法第2 條第1 項前段、第284 條第2 項、修正前刑法第62條前
段、修正前刑法第41條第1 項前段、第74條第1 項第1 款，罰金
罰鍰提高標準條例第1 條前段、廢止前罰金罰鍰提高標準條例第
2條 ，現行法規所定貨幣單位折算新台幣條例第2 條，判決如主
文。
中    華    民    國    95    年    9     月    19    日
                  交通法庭    審判長法  官 陳明富
                                    法  官 陳宛榆
                                    法  官 方百正
以上正本證明與原本無異。
不得上訴。
中    華    民    國    95    年    9     月    19    日
                                    書記官 郭素蓉
附錄本判決論罪科刑法條全文：
刑法第284條
因過失傷害人者，處6 月以下有期徒刑、拘役或5 百元以下罰金
，致重傷者，處1 年以下有期徒刑、拘役或5 百元以下罰金。
從事業務之人，因業務上之過失傷害人者，處1 年以下有期徒刑
、拘役或1 千元以下罰金，致重傷者，處 3 年以下有期徒刑、
 拘役或 2 千元以下罰金。


司法院資訊處製作；財團法人民間司法改革基金會備份。
